最　高　行　政　法　院　判　決
                                     100年度判字第2067號
上  訴  人　台灣百靈佳殷格翰股份有限公司
代　表　人　穆古斯
訴訟代理人　蘇宜君　律師
          　蔡嘉昇　律師
被 上訴 人　財政部臺北市國稅局
代　表　人　陳金鑑
上列當事人間營利事業所得稅事件，上訴人對於中華民國99年12
月16日臺北高等行政法院99年度訴字第1752號判決，提起上訴，
本院判決如下：
　　主  文
上訴駁回。
上訴審訴訟費用由上訴人負擔。
　　理  由
一、緣上訴人以經營西藥批發為業，民國96年度營利事業所得稅
    結算申報，原列報其他費用新臺幣（下同）67,632,525元；
    被上訴人初查，以其中會議費14,173,580元（包括國內外旅
    費626,813元及國外會議研討費13,546,767元，下稱系爭費
    用）為贊助醫師參與國外會議等相關費用，係為招攬業務，
    對特定醫生之招待，核屬交際費性質，乃予以轉正（因交際
    費原已超過限額，轉正後未追認），核定其他費用53,458,9
    45元。上訴人不服，循序提起行政訴訟，經原審法院判決駁
    回後，提起上訴。
二、上訴人於原審起訴意旨略謂：(一)各產業基於其不同之特性，
    而有不同之行銷模式，所發生之行銷費用項目，亦有所不同
    。營利事業為銷售貨物所支出之行銷費用（或稱推銷費用）
    ，依稅務會計之帳列項目，可概分為：1.可歸類於「獨立費
    損科目」者，如廣告費、交際費、薪資及佣金等費用支出；
    及2.其他無法歸類於「獨立費損科目」之費用。惟無論該等
    費用是否可歸類於「獨立費損科目」，均無損其仍屬行銷費
    用一部之事實。而「交際費」應可定義為：「營利事業為建
    立業務上的良好關係或營造融洽的交易氛圍，以餽贈物品、
    提供、招待或參與飲宴、旅遊、娛樂或消遣的方式，所支出
    的費用。」；至於「推廣費」應可定義為：「營利事業向客
    戶說明產品或服務，或產品或服務之品質，以達到直接促銷
    產品之目的所支出的費用。」，則上訴人藉由邀請醫師參加
    國外醫學會議，協助醫師瞭解藥品之資訊，進而使醫師得以
    決定是否處方該藥品以治療病患，以達推廣藥品之目的，乃
    上訴人之必要費用支出，是依上訴人邀請醫師參加國外醫學
    會議之行程及內容觀之，系爭費用確應屬推廣費，與交際費
    迥不相牟。且上訴人既已檢具相關憑證，依成本收入配合原
    則，上訴人將系爭費用列於「其他費用」項下，與法實無違
    誤。被上訴人未予詳查，逕採「交際費及廣告費二分法」認
    定系爭費用因非屬廣告費故即應轉列交際費，認事用法顯有
    違誤。(二)關於上訴人96年度移轉訂價報告提及之上訴人客戶
    關係管理團隊（Customer Relations Management team, CR
    M）行銷管道，臺北高等行政法院於99年10月19日準備庭詢
    問被上訴人代理人關於此部分之意見時，其已當庭自承CRM
    行銷管道與系爭上訴人邀請醫師參加國外醫學會議之推廣方
    式無涉，不應混淆。是上訴人邀請參加國際醫學會議或國際
    學術機構所舉辦之國外醫學會議之對象，僅限於國內各醫學
    專科領域中之關鍵意見領袖（Key Opinion Leaders，下稱K
    OL），並非基於交際之目的而選擇各該醫學專科領域門診量
    最高或對上訴人藥品處方量最大的醫師，是被上訴人否定上
    訴人藉由此一邀請醫師參與國外醫學會行為之必要性云云，
    顯有誤解開發性製藥業之產業特性。而依行政院衛生署（下
    稱衛生署）頒布之「醫師與廠商間關係守則」暨中華民國開
    發性製藥研究協會（International Research-Based Phar-
    maceutical Manufacturers Association，下稱IRPMA）頒
    布之「IRPMA藥品市場行銷規範」，亦足證系爭費用確應屬
    推廣費，並非交際費。(三)上訴人將系爭費用列於「其他費用
    」（並非廣告費）項下，被上訴人不察，率謂系爭費用因非
    屬廣告費故即應轉列交際費，認事用法顯有違誤，亦與租稅
    中立原則及量能課稅原則不符，違反憲法第15條、第7條及
    行政程序法第6條之規定；訴願決定機關就上訴人提出系爭
    費用應屬「其他費用」乙事何以不採，完全未予論斷，原處
    分（含復查決定）及訴願決定違反行政程序法第9條、第36
    條及第43條之規定，顯屬違法處分，應予撤銷。且被上訴人
    所引述之本院97年度判字第162號判決、99年度判字第690號
    判決、臺北高等行政法院97年度訴字第277號判決及94年度
    訴字第2192號判決並非判例，並無拘束臺北高等行政法院之
    效力，亦與本件當事人之法律上主張及攻擊防禦方法，迥然
    有別，於本件自無適用之餘地等語，為此請求判決撤銷原處
    分（含復查決定）及訴願決定。
三、被上訴人答辯意旨略謂：(一)按現行所得稅法及營利事業所得
    稅查核準則（下稱查核準則）已明文定有「交際費」及「廣
    告費」之認列，是依查核準則第80條第3款、第78條、第65
    條、第103條及第116條規定，被上訴人應依此原則將營利事
    業之行銷費用細究其支出本質後，按其應認列科目予以正確
    歸類核實認列。另依憲法第19條、所得稅法第37條第1項、
    查核準則第2條及第103條第1款第1目規定，上訴人係以對藥
    品採購具影響力之用藥醫師為給付對象，補助渠等醫師參與
    國際專題研討會之團費支出，系爭費用之支出既屬交際費性
    質，自無廣告費或其他費用之適用。(二)又營利事業為維持營
    運所支出之營業費用，係包括管理與行銷費用（管銷費用）
    ，其中行銷費用又包含如廣告費及交際費等為促進產品銷售
    所為之支出，惟於營利事業所得稅之申報，有關費用之性質
    為何，如何列報，應依所得稅法及查核準則等相關稅法規定
    辦理；系爭費用之支出，為上訴人邀請國內有權開立處方箋
    供病患用藥之各領域權威醫師參加國外醫學會議，贊助渠等
    醫師參與醫學會議之相關支出，且由該特定醫師直接受領（
    即受贊助參加醫學會議），以達推廣藥品目的，就其費用支
    出型態、支出對象及內容，乃係為塑造或改進營利事業之週
    邊獲利環境，以建立企業良好公共關係所支出之費用（主要
    即為對客戶之招待），且與營業收入之獲致，並無必然之因
    果關係，核其支付系爭費用之目的，非在對於不特定人拓展
    或提昇其企業或其商品之形象，而係在建立企業與該特定醫
    師間良好公共關係，以爭取有權開立處方箋醫師之好感，以
    達成促銷藥品之目的，足證上訴人係以對藥品採購具影響力
    之用藥醫師為給付對象，補助渠等醫師參與國際專題研討會
    之團費支出，且由該特定醫師直接受領即受贊助參與醫學會
    議，系爭費用之支出，核屬交際費性質。且醫師縱有參加國
    外醫學會議以吸收醫學新知之需要，其經費亦非僅上訴人贊
    助乙途，從而，被上訴人將系爭費用轉列交際費項下，並無
    違誤。況被上訴人依所得稅法及查核準則等相關稅法規定得
    列報之科目（究為交際費或廣告費）所為之闡釋，進而認定
    系爭費用並非廣告費，應屬交際費範疇，並無率謂系爭費用
    因非廣告費即應轉列交際費之直斷，亦無違反行政程序法第
    9條、第36條及第43條之規定。(三)復觀上訴人96年度之移轉
    訂價報告項目5.1.4「銷售、行銷及配銷」項與5.1.5銷售活
    動項之說明內容可知，上訴人之醫療教育活動可區分為1.舉
    辦研討會活動及2.贊助特定之重要醫師（KOL）出席國際性
    醫療會議兩種方式，其目的均係為增加銷貨收入，且均為行
    銷策略方式之一。又臺北高等行政法院98年度訴字第1772號
    判決載明上訴人93至95年度國內舉辦會議費用經被上訴人復
    查決定准予追認為廣告費，即可得證（其中交際性質費用仍
    予轉列交際費），且本（96）年度上訴人舉辦之國內醫學研
    討會費用亦經被上訴人原查核認在案。再依本院82年度判字
    第2410號判決意旨，上訴人尚無實證該贊助醫師參加國外醫
    學會議費用，對增進藥品銷售額貢獻若干？另醫療知識來源
    多樣化，醫師獲取專業新知提昇醫療水平之方式及途徑眾多
    ，尚非僅透過贊助參加國外醫學會議一途，何況受上訴人贊
    助醫師係屬少數醫界重要醫師（KOL），贊助醫師參加國外
    醫學會議僅係上訴人眾多行銷策略之一，且目的係為投資目
    標醫師以營造及管理良好顧客關係，是系爭費用之支出本質
    核屬交際費性質。況本國醫師縱有藉參與國際醫學會議以增
    加醫藥水平之必要，其經費來源亦非僅上訴人贊助一途，本
    件核屬藥商與醫師個人間之私人行為甚明，且係在無法律上
    支付義務情況下，主動、志願地提供贊助，其方式係以建立
    企業與該特定醫師間良好公共關係，運用其對於同儕之影響
    力以爭取其他有權開立處方箋醫師之認同，進而塑造或改進
    營利事業周邊獲利環境，以間接達成促銷藥品之目的，從而
    ，被上訴人將系爭費用按其性質轉列交際費，洵屬有據。(四)
    上訴人訴稱臺北高等行政法院98年度訴字第1772號判決，係
    屬個案判決，並非判例，被上訴人亦已提起上訴，無比附援
    引之必要，與本案相同案情，有本院97年度判字第162號判
    決、99年度判字第690號判決及臺北高等行政法院97年度訴
    字第277號判決、94年訴字第2192號判決，併請參採等語。
四、原判決駁回上訴人之訴，其理由略謂：(一)所得稅法第24條第
    1項、第37條第1項第1款、第2款、第4款、行為時查核準則
    第2條第1項、第2項、第65條、第78條第1款第12目、第80條
    第1款、第3款及第103條第1款明文定有「交際費」及「廣告
    費」之認列。另參諸查核準則第78條於98年9月14日經財政
    部修正增列第1款第13目「其他具有廣告性質之各項費用。
    」之修正總說明「因應營利事業多樣化之經營模式，其促銷
    方式及樣態日新月異，採概括式規定其他具有廣告性質之各
    項費用得以廣告費列支。」，已明白揭示營利事業具有廣告
    性質之各項費用得以「廣告費」列支，另為徵納雙方遵循，
    同時於查核準則第116條亦增列第4項規定，明定尚未核課確
    定之營利事業所得稅結算申報案，均可一體適用。另其他費
    用之列報，查核準則第103條亦規定「公會會費及不屬以上
    各條之費用，皆為其他費用或損失。」，是營利事業之行銷
    費用，苟屬交際費或廣告費性質，即無所謂其他費用列報之
    問題。(二)營利事業為維持營運所支出之營業費用，係包括管
    理與行銷費用（管銷費用），其中行銷費用又包含如廣告費
    及交際費等為促進產品銷售所為之支出，惟於營利事業所得
    稅之申報，有關費用之性質為何，如何列報，應依所得稅法
    及查核準則等相關稅法規定辦理。本件關於系爭費用之支出
    為上訴人邀請國內有權開立處方箋供病患用藥之各領域權威
    醫師參加國外醫學會議，贊助渠等醫師參與醫學會議之相關
    支出，且由該特定醫師直接受領，即由受贊助者參加醫學會
    議，以達推廣藥品目的乙節，依上訴人支付系爭費用之支出
    型態、支出對象及內容觀之，系爭費用之支出對象乃對於有
    權威開立處方箋之特定醫師為之，屬對於特定人所為之支出
    ，而其目的係為塑造或改進營利事業之週邊獲利環境，以建
    立企業良好公共關係所支出之費用，其本質即為對客戶之招
    待。故以其支出目的，並非在對於不特定人拓展或提昇其企
    業或其商品之形象，而係在建立企業與該特定醫師間良好公
    共關係，以爭取有權開立處方箋醫師之好感，以達成促銷藥
    品之目的，足證上訴人係以對藥品採購具影響力之用藥醫師
    為給付對象，補助渠等醫師參與國際專題研討會之團費支出
    ，且由該特定醫師直接受領即受贊助參與醫學會議，則依系
    爭費用之支出性質觀之，核屬交際費性質無疑，自不符合查
    核準則第103條第1款第1目規定「不屬於以上各條之費用」
    之其他費用之要件。被上訴人依所得稅法及查核準則等相關
    稅法規定得列報之科目（究為交際費或廣告費）所為之闡釋
    ，進而認定系爭費用並非廣告費，應屬交際費範疇，並無率
    謂系爭費用因非廣告費即應轉列交際費之直斷，亦無違反行
    政程序法第9條、第36條及第43條之規定。(三)復依上訴人96
    年度之移轉訂價報告項目5.1.4「銷售、行銷及配銷」項暨5
    .1.5銷售活動項之說明內容，顯示上訴人之醫療教育活動可
    區分為1.舉辦研討會活動及2.贊助特定之重要醫師（KOL）
    出席國際性醫療會議兩種方式，其目的均係為增加銷貨收入
    ，且均為行銷策略方式之一。而上訴人贊助之系爭費用，乃
    為增進藥品之銷售量所為贊助特定醫師參與國外醫學研討會
    行為，係其開發、管理、強化客戶關係及投資目標客戶之眾
    多行銷策略方式之一，均係在無法律上支付義務情況下，主
    動、志願地提供贊助，其目的為建立企業與該特定醫師間良
    好公共關係，以爭取有權開立處方箋醫師之好感，運用其對
    於同儕之影響力以爭取其他有權開立處方箋醫師之認同，進
    而塑造或改進營利事業周邊獲利環境，以間接達成促銷藥品
    之目的，核屬藥商與特定醫師個人間之私人行為甚明，從而
    被上訴人將系爭費用按其性質轉列為交際費，洵屬有據，自
    不容以上訴人自行主張為「推廣費」名目，即可認列屬其他
    費用性質。況醫師倫理規範、IRPMA藥品市場行銷規範與為
    課稅目的之營利事業所得稅結算申報，二者目的及本質不同
    ，上訴人自不得以此為其本件有利之主張。(四)上訴人對於其
    以系爭贊助醫師參加國外醫學會議費用，對增進其藥品銷售
    額貢獻若干，並未提出實證或實據以實其說。而以醫療知識
    來源多樣化，醫師獲取專業新知提昇醫療水平之方式及途徑
    眾多，尚非僅透過贊助參加國外醫學會議一途，何況受上訴
    人贊助之醫師係屬少數醫界重要醫師（KOL），贊助醫師參
    加國外醫學會議僅係上訴人眾多行銷策略之一，且目的係為
    投資目標醫師以營造及管理良好顧客關係，故縱因系爭費用
    之支出，對於上訴人銷售藥品之增進確屬有所貢獻，然此與
    該項費用之本質核屬交際費性質亦無所衝突。至本國醫師縱
    有藉參與國際醫學會議以增加醫藥水平之必要，其經費來源
    亦非僅須由上訴人贊助始可，且上訴人就該項費用仍得列報
    交際費予以核認，至該交際費之列報是否超過查核準則第80
    條規定之標準，乃屬另一問題。而上訴人援引臺北高等行政
    法院98年度訴字第1772號判決結果，雖與原審認定結果不同
    ，然該案尚在本院審理中，並未確定，且原審業已就系爭費
    用應列認交際費性質之理由予以敘明，則該案就此部分認定
    與原審不同部分，自無從援引之等語。
五、上訴意旨略謂：(一)原判決明揭本案爭點為系爭費用究屬「交
    際費」或「推廣費」之性質，然理由卻稱系爭費用因不屬廣
    告費，故認應屬交際費，而以「廣告費及交際費二分法」，
    論斷系爭費用非屬「推廣費」，前後論據相互牴觸，並曲解
    上訴人主張之推廣費定義，其理由顯有矛盾，亦違反論理及
    經驗法則，構成判決違背法令。(二)原判決對於上訴人提出系
    爭費用具有實質經濟意義而與交際費特徵不同之重要主張及
    證據，置若罔聞，不僅未依職權調查相關證據，又未於原判
    決中交代其不採納之理由，構成判決不備理由之違背法令。
    (三)上訴人與被上訴人於原審對於上訴人邀請醫師參加國外醫
    學會議費用，得增進上訴人藥品銷售額之事實並無爭執，倘
    原判決認就此等爭點仍有釐清事實之必要，應為職權調查或
    行使闡明權令上訴人提出證明以供調查認定，卻逕於原判決
    中指稱上訴人未就有利於自己之事項為舉證云云，顯有不適
    用行政訴訟法第125條第1項、第3項與同法第133條前段規定
    ，構成判決違背法令。(四)原判決無視被上訴人於原審99年10
    月19日準備程序已自承上訴人CRM之行銷管道，與上訴人邀
    請醫師參加國外醫學會議之醫療教育之推廣方式分屬二事，
    卻仍將兩者之目的同視為係為建立良好客戶關係，顯未依卷
    內事證認定事實，顯有違反證據法則之違背法令。(五)原判決
    論斷系爭費用非屬「推廣費」，僅於理由中以寥寥數語附帶
    提及上訴人主張之推廣費定義，但原判決卻將上訴人對於推
    廣費之定義：透過說明或研討會而直接說明產品之效能，曲
    解為上訴人須自行舉辦說明或研討會並於會中直接向交易對
    象為促銷，始符合上訴人主張之推廣費定義，顯然悖於論理
    法則及經驗法則等語，為此請求廢棄原判決，並撤銷原處分
    （含復查決定）及訴願決定。
六、本院查：
  (一)所得稅法第24條第1項、第37條第1項第1款、第2款、第4款
    依序規定：「營利事業所得之計算，以其本年度收入總額減
    除各項成本費用、損失及稅捐後之純益額為所得額。……」
    、「業務上直接支付之交際應酬費用，其經取得確實單據者
    ，得分別依左列之限度，列為費用或損失：一以進貨為目的
    ，於進貨時所直接支付之交際應酬費用：……二以銷貨為目
    的，於銷貨時直接所支付之交際應酬費用……三……四以供
    給勞務或信用為業者，以成立交易為目的，於成立交易時直
    接所支付之交際應酬費用：……」；行為時查核準則第2條
    第1項、第2項、第65條、第78條第1款、第80條第1款、第3
    款及第103條第1款依序規定：「（第1項）營利事業所得稅
    之調查、審核，應依稅捐稽徵法、所得稅法及本準則之規定
    辦理，其未經規定者，依有關法令之規定辦理。（第2項）
    營利事業之會計事項，應參照商業會計法、商業會計處理準
    則及財務會計準則公報等據實記載，產生其財務報表。至辦
    理所得稅結算申報時，其帳載事項與所得稅法、所得稅法施
    行細則、促進產業升級條例、促進產業升級條例施行細則、
    中小企業發展條例、企業併購法、營利事業所得稅不合常規
    移轉訂價查核準則、本準則及有關法令之規定未符者，應於
    申報書內自行調整之。」、「費用及損失，其列支之科目混
    雜者，應按其性質分別查核。」、「廣告費：一所稱廣告費
    包括下列各項：(一)報章雜誌之廣告。……(十二)贊助公益或體育
    活動，具有廣告性質之各項費用。」、「交際費：一營利事
    業列支之交際費，經依規定取有憑證，並經查明與業務有關
    者，應予認定，但其全年支付總額，以不超過左列最高標準
    為限：……三屬於交際性質之餽贈支出，仍以交際費認定。
    」、「其他費用或損失：一公會會費及不屬以上各條之費用
    ，皆為其他費用或損失。」
  (二)按「交際費」之性質，依所得稅法第37條規定，係指業務上
    直接支付之交際應酬費用；所稱「業務上直接支付」，係指
    該具交際性質之支出係與業務有關，且由該與業務相關者直
    接受領之意。又依行為時查核準則第80條第3款規定意涵，
    屬於交際性質之餽贈支出，仍以交際費認定，是交際費包含
    營利事業為業務需要而招待客戶之支出，其支出形式並不限
    於餽贈物品、設宴款待或招待旅遊，故可界定為「營利事業
    在從事營利活動之過程中，為塑造或改進營利事業之週邊獲
    利環境，以建立企業良好公共關係所支出之費用（主要即為
    對客戶之招待）」，而其與營業收入之獲致，並無必然之因
    果關係；相對於交際費，「廣告費」則係為建立企業及商品
    良好形象而對不特定人支出之費用，此觀諸查核準則第78條
    第1款規定自明。另參諸查核準則第78條於98年9月14日經財
    政部修正增列第1款第13目「其他具有廣告性質之各項費用
    」之修正總說明：「因應營利事業多樣化之經營模式，其促
    銷方式及樣態日新月異，採概括式規定其他具有廣告性質之
    各項費用得以廣告費列支。」，已明白揭示營利事業具有廣
    告性質之各項費用得以「廣告費」列支，且為利徵納雙方遵
    循，同時於查核準則第116條亦增列第4項規定，明定尚未核
    課確定之營利事業所得稅結算申報案，均可一體適用。而「
    其他費用」之列報，查核準則第103條亦有明確規定係以「
    不屬於以上各條之費用」為前提要件。系爭費用之支出，主
    要為上訴人邀請國內有權開立處方箋供病患用藥之各領域權
    威醫師參加國外醫學會議，贊助渠等醫師參與醫學會議之相
    關支出，且由該特定醫師直接受領（即受贊助參加醫學會議
    ），以達推廣藥品目的。揆諸原審判決已就所得稅法及查核
    準則對「交際費」、「廣告費」及「其他費用」之規定詳為
    闡釋，並說明營利事業之行銷費用，如屬「交際費」或「廣
    告費」性質，即無所謂「其他費用」列報之問題，且進一步
    細究系爭費用之支出型態、支付對象及內容，認定係屬交際
    費，並非廣告費或上訴人以「推廣費」名義列報之其他費用
    。顯無以「廣告費及交際費二分法」，論斷系爭費用因不屬
    廣告費，故屬交際費，非屬「推廣費」之情形，上訴意旨執
    此指摘原判決理由矛盾，容有誤解。
  (三)又依行政訴訟法第133條前段規定，行政法院於撤銷訴訟，
    固應依職權調查證據，以期發現真實，然職權調查證據有其
    限度，仍不免有要件事實不明之情形，而必須決定其不利益
    結果責任之歸屬，故當事人仍有客觀之舉證責任，民事訴訟
    法第277條前段規定：「當事人主張有利於己之事實者，就
    其事實有舉證之責任。」，於上述範圍內，仍為撤銷訴訟所
    準用（行政訴訟法第136條參照）。故原判決理由謂上訴人
    就其以系爭費用贊助醫師參加國外醫學會議，對增進其藥品
    銷售額貢獻若干，並未提出實證或實據以實其說等語，尚無
    違反行政訴訟法第133條前段規定；且原判決已說明：「何
    況受上訴人贊助之醫師係屬少數醫界重要醫師（KOL），贊
    助醫師參加國外醫學會議僅係上訴人眾多行銷策略之一，且
    目的係為投資目標醫師以營造及管理良好顧客關係，有上揭
    上訴人移轉訂價報告附案可稽，故縱因系爭費用之支出，對
    於上訴人銷售藥品之增進確屬有所貢獻，然此與該項費用之
    本質核屬交際費性質亦無所衝突」等語，亦無違反行政訴訟
    法第125條第1項、第3項可言。
  (四)另查上訴人既已於原審自承其邀請參加國際醫學會議或國際
    學術機構所舉辦之國外醫學會議之對象，僅限國內各醫學專
    科領域中之關鍵意見領袖（即KOL），其方式係以提供關鍵
    意見領袖吸收醫藥新知機會後，透過其倡議、推廣醫藥新知
    及在各醫學專科領域中對於同儕之影響力，協助其他醫師瞭
    解上訴人之產品，以推廣其所生產須有專業醫師開立處方箋
    方可使用之藥品，進而促進產品之銷售等情在卷，則不論其
    贊助醫師所參與醫學會議之內容為何，核其支付系爭費用之
    主要目的係獲取營業利益，尚非以提升社會整體利益為主要
    宗旨，是上訴人主張系爭費用具有實質經濟意義，有助於社
    會整體福利及知識存量增益，與交際費特徵不同云云，尚不
    足採信。
  (五)至上訴人於原審99年10月19日準備庭主張其贊助重要醫師（
    KOL）出席國外醫學會議，於移轉訂價報告係列於醫療教育
    項下，並進一步表示其贊助對象，係針對醫界重要醫師（
    KOL），以運用重要醫師之影響力於醫界推廣上訴人之藥品
    等語，業經被上訴人當庭陳明其行為仍核屬交際費性質，並
    以99年11月25日財北國稅法一字第0990256738號函提出補充
    答辯狀陳報在案。原判決依上訴人96年度之移轉訂價報告，
    歸結上訴人之醫療教育活動可區分為（一）舉辦研討會活動
    及（二）贊助特定之重要醫師（KOL）出席國際性醫療會議
    兩種方式，進而說明其中屬上訴人舉辦醫學研討會議相關費
    用（場租、邀請卡、海報製作、攤位設計、醫師演講費、演
    講者膳宿及交通費等），業經被上訴人依其支出性質細究後
    予以核認在案；至其贊助參加國際醫學會議或國際學術機構
    所舉辦之國外醫學會議之對象，僅限國內各醫學專科領域中
    之關鍵意見領袖（即KOL），其方式係以提供關鍵意見領袖
    吸收醫藥新知機會後，透過其倡議、推廣醫藥新知及在各醫
    學專科領域中對於同儕之影響力，協助醫師瞭解上訴人之產
    品，以推廣其所生產須有專業醫師開立處方箋方可使用之藥
    品，核與上訴人自行定義推廣費（營利事業向客戶說明產品
    或服務，或產品或服務之品質，以達直接促銷之目的所支出
    的費用）及推廣費之支出方式（舉辦產品或服務之說明會或
    舉辦與產品或服務有關之學術研討會）時所主張之「直接促
    銷」論點及「舉辦說明或研討會」方式不符，益證其行為係
    其開發、管理、強化客戶關係及投資目標客戶之眾多行銷策
    略方式之一，故系爭費用核屬交際費性質等語，並未混淆上
    訴人所主張「客戶關係管理團隊」（CRM）之行銷管道，與
    其邀請醫師參加國外醫學會議之醫療教育推廣方式，自難認
    原審認定事實有違反證據法則、論理法則或經驗法則情事。
    上訴意旨無非重述其在原審之主張，及以其主觀歧異之見解
    ，對原審認定事實、適用法律職權之正當行使，指摘為不當
    ，並就原判決已論斷者，泛言其未論斷，或對原判決論駁其
    主張之理由，泛言判決理由矛盾，均無可採。
  (六)綜上所述，原審並無判決不適用法規、適用不當、不備理由
    或理由矛盾等違背法令情形。上訴論旨，仍執前詞，指摘原
    判決違背法令，求予廢棄，為無理由，應予駁回。
據上論結，本件上訴為無理由。依行政訴訟法第255條第1項、第
98條第1項前段，判決如主文。
中　　華　　民　　國　　100　 年　　11　　月　　30　　日
                    最高行政法院第四庭
                        審判長法官　藍　獻　林
                              法官　廖　宏　明
                              法官　林　文　舟
                              法官　胡　國　棟
                              法官　林　玫　君

以  上  正  本  證  明  與  原  本  無  異
中　　華　　民　　國　　100　 年　　11　　月　　30　　日
　　　　　　　　　　　　　　　書記官　邱　彰　德